【裁判字號】    99,台上,4996
【裁判日期】    990812
【裁判案由】    違反藥事法
【裁判全文】
最高法院刑事判決            九十九年度台上字第四九九六號
上  訴  人  甲○○原姓名陳尚.
選任辯護人  黃重鋼律師
            林上鈞律師
            李詩皓律師
上列上訴人因違反藥事法案件，不服台灣高等法院中華民國九十
七年五月九日第二審判決（九十七年度上訴字第七三六號，起訴
案號：台灣台北地方法院檢察署九十六年度偵字第一０三九號）
，提起上訴，本院判決如下：
    主  文
原判決撤銷，發回台灣高等法院。
    理  由
本件原判決認定上訴人甲○○（原姓名陳尚文）明知綽號「大Ｐ
」者所交付之威而剛（Ｖｉａｇｒａ）、歐洲盒裝犀利士（Ｃｉ
ａｌｉｓ）等藥品，係未經行政院衛生署核准輸入進口，無藥品
輸入許可證之禁藥，竟與綽號「大Ｐ」者共同基於販賣禁藥之概
括犯意聯絡，自民國九十五年二月間起，由綽號「大Ｐ」者在大
陸深圳地區架設「台灣ｉｎ硬男性聖品專賣店」網頁（ｈｔｔｐ
：／／ｔｗｉｎｉｎ. ｃｏｍ），刊登以每盒新台幣（下同）一
千六百元至二千元不等價格銷售威而剛（Ｖｉａｇｒａ）、歐洲
盒裝犀利士（Ｃｉａｌｉｓ）、綠騎士持久液、持久劑、激情素
等藥品之訊息，供不特定大眾上網下單訂購，並將上開禁藥透過
綽號「小成」者寄送予上訴人，由上訴人將之藏放在台北市中正
區○○○街十二號四樓租住處，並由上訴人每日以電腦上網查閱
客戶訂貨資料，以統一便利商店宅急便「貨到付款」之方式，將
上開藥品快遞予客戶完成交易，前後交易共約二百多筆，上訴人
從中獲利約二十餘萬元。嗣經警於民國九十五年十月二十四日，
在上址搜扣得上訴人所有如原判決附表所示之物等情。因而撤銷
第一審判決，改判論處上訴人共同明知為禁藥而販賣罪刑，固非
無見。
惟查：依協商程序所為之科刑判決，除有刑事訴訟法第四百五十
五條之四第一項第一款、第二款、第四款、第六款、第七款所定
情形之一，或協商判決違反同條第二項之規定者外，不得上訴；
又第二審法院認為依協商程序所為判決之上訴有理由者，應將原
審判決撤銷，將案件發回第一審法院依判決前之程序更為審判，
此觀刑事訴訟法第四百五十五條之十第一項、第三項之規定自明
。本件第一審係依宣示判決筆錄以代判決書，而諭知：「陳尚文
共同明知為禁藥而販賣，處有期徒刑拾月，減為有期徒刑伍月，
如易科罰金以新台幣壹仟元折算壹日。扣案如附件附表所示之禁
藥均沒收」，並援引刑事訴訟法第四百五十五條之十第一項之規
定，說明依協商程序所為之科刑判決，得提起第二審上訴之例外
情形。而原判決撤銷第一審判決，改判諭知：「陳尚文共同明知
為禁藥而販賣，處有期徒刑拾月，減為有期徒刑伍月。扣案如附
表所示之禁藥均沒收」等情，並未說明檢察官何以得就第一審判
決提起第二審上訴之原因，亦未說明何以其將第一審判決撤銷，
未將案件發回第一審法院依判決前之程序更為審判之理由。則原
判決究係認第一審判決係依協商程序所為之科刑判決，抑係認第
一審判決係依通常程序所為之科刑判決不明。而上情與本件究應
適用何種訴訟程序攸關，自應詳予調查釐清論述說明。乃原審就
上情未詳予調查研求，復未說明檢察官何以得就第一審判決提起
第二審上訴之原因，亦未說明何以其將第一審判決撤銷，未將案
件發回第一審法院依判決前之程序更為審判之理由，逕予撤銷第
一審判決，並改判論處上訴人上開罪刑，致上訴意旨得據以指摘
，本院無從據以判斷其所踐行之訴訟程序是否有當，其理由欠備
，遽行判決，尚有未合。上訴意旨指摘原判決不當，尚非全無理
由，應將原判決撤銷，發回原審法院更為審判。
據上論結，應依刑事訴訟法第三百九十七條、第四百零一條，判
決如主文。
中    華    民    國  九十九  年    八    月   十二   日
                      最高法院刑事第一庭
                          審判長法官  董  明  霈
                                法官  林  茂  雄
                                法官  張  祺  祥
                                法官  黃  正  興
                                法官  陳  東  誥
本件正本證明與原本無異
                                      書  記  官
中    華    民    國  九十九  年    八    月   十九   日
                                                     ｍ

司法院資訊處製作；財團法人民間司法改革基金會備份。
